【裁判字號】    86,重訴,66
【裁判日期】    900726
【裁判案由】    排除侵害
【裁判全文】
臺灣板橋地方法院民事判決        八十六年度重訴字第六十六號
    原      告  戊○○
    訴訟代理人  甲○○
                丑○○
                羅光明
                何榮榕
    被      告  乙○○
                丁○○
                戌○○
                卯○○
                巳○○
    訴訟代理人  辰○○
    被      告  午○○
    訴訟代理人  未○○
    被      告  子○○
                己○○○
                丙○○
                庚  ○
    訴訟代理人  癸○○
    被      告  申○○
                壬○○
    訴訟代理人  辛○○
    被      告  寅○○
    訴訟代理人  酉○○
右當事人間請求排除侵害事件，本院判決如左：
    主      文
被告乙○○應將坐落臺北縣新莊市○○段第第二五０地號之土地內如附圖所示Ｓ著黃
色部分（僅一樓建物）、面積五點九七平方公尺；及坐落臺北縣新莊市○○段第二五
六地號土地內如附圖所示Ｒ著黃色部分（僅一樓建物）、面積十二點九四平方公尺之
建物拆除，將土地返還原告。被告丁○○應將坐落臺北縣新莊市○○段第第二五六地
號之土地內如附圖所示Ｙ著黃色部分（僅二樓建物）、面積八點零三平方公尺之建物
拆除，將土地返還原告。被告乙○○、丁○○應自民國八十六年二月五日起至返還土
地之日止，按年給付原告新臺幣壹萬捌仟壹佰伍拾參元。
被告戌○○應將坐落臺北縣新莊市○○段第第二五０地號之土地內如附圖所示Ｑ著黃
色部分（僅一樓建物）、面積二點二五平方公尺；及坐落臺北縣新莊市○○段第二五
六地號土地內如附圖所示Ｐ著黃色部分（僅一樓建物）、面積四點七五平方公尺之建
物拆除，將土地返還原告。並自八十六年二月五日起至返還土地之日止，按年給付原
告新臺幣陸仟柒佰貳拾元。
被告卯○○應將坐落臺北縣新莊市○○段第第二五０地號之土地內如附圖所示Ｏ著黃
色部分（僅一樓建物）、面積三點二七平方公尺；及坐落臺北縣新莊市○○段第二五
六地號土地內如附圖所示Ｎ著黃色部分（僅一樓建物）、面積六點三四平方公尺之建
物拆除，將土地返還原告。並自八十六年二月五日起至返還土地之日止，按年給付原
告新臺幣玖仟貳佰貳拾伍元。
被告巳○○應將坐落臺北縣新莊市○○段第第二五０地號之土地內如附圖所示Ｍ著黃
色部分（僅一樓建物）、面積一點一一平方公尺；及坐落臺北縣新莊市○○段第二五
六地號土地內如附圖所示Ｌ著黃色部分（僅一樓建物）、面積九點五七平方公尺之建
物拆除，將土地返還原告。並自八十六年二月五日起至返還土地之日止，按年給付原
告新臺幣壹萬零貳佰伍拾貳元。
被告午○○應將坐落臺北縣新莊市○○段第第二五０地號之土地內如附圖所示Ｋ著黃
色部分（僅一樓建物）、面積一點二一平方公尺；及坐落臺北縣新莊市○○段第二五
０地號土地內如附圖所示Ｊ著黃色部分（僅一樓建物）、面積零點一七平方公尺；及
坐落臺北縣新莊市○○段第二五０地號土地內如附圖所示Ｉ著黃色部分（僅一樓建物
）、面積零點八七平方公尺；坐落臺北縣新莊市○○段第二五０地號土地內如附圖所
示Ｈ著黃色部分（僅一樓建物）、面積十八點三二平方公尺；及坐落臺北縣新莊市○○段第二五六地號土地內如附圖所示Ｇ著黃色部分（僅一樓建物）、面積四十六點零
一平方公尺之建物拆除，將土地返還原告。並自八十六年二月五日起至返還土地之日
止，按年給付原告新臺幣陸萬參仟玖佰壹拾陸元。
被告子○○應將坐落臺北縣新莊市○○段第第二五０地號之土地內如附圖所示Ｆ著黃
色部分（僅一樓建物）、面積七點三六平方公尺；及坐落臺北縣新莊市○○段第二五
六地號土地內如附圖所示Ｅ著黃色部分（僅一樓建物）、面積十一點四八平方公尺；
坐落臺北縣新莊市○○段第二五七地號土地內如附圖所示Ｄ著黃色部分（僅一樓建物
）、面積零點二六平方公尺；及坐落臺北縣新莊市○○段第二五九地號土地內如附圖
所示Ｃ著黃色部分（僅一樓建物）、面積七點一０平方公尺之建物拆除，將土地返還
原告。並自八十六年二月五日起至返還土地之日止，按年給付原告新臺幣貳萬伍仟壹
佰伍拾貳元。
被告己○○○應將坐落臺北縣新莊市○○段第第二五九地號之土地內如附圖所示Ｂ著
綠色部分（花圃）、面積三點四五平方公尺；及坐落臺北縣新莊市○○段第二五九地
號土地內如附圖所示Ａ著黃色部分（僅一樓建物）、面積六點一六平方公尺之建物拆
除，將土地返還原告。並自八十六年二月五日起至返還土地之日止，按年給付原告新
臺幣玖仟貳佰貳拾伍元。
被告丙○○應將坐落臺北縣新莊市○○段第第一三五地號之土地內如附圖所示Ｔ著黃
色部分（僅一樓建物）、面積零點三一平方公尺；及坐落臺北縣新莊市○○段第二五
四地號土地內如附圖所示Ｕ著黃色部分（僅一樓建物）、面積十點零三平方公尺之建
物拆除，將土地返還原告。被告庚○應將坐落臺北縣新莊市○○段第第二五四地號之
土地內如附圖所示Ｚ著黃色部分（僅二樓建物）、面積五點六０平方公尺之建物拆除
，將土地返還原告。被告申○○應將坐落臺北縣新莊市○○段第第二五四地號之土地
內如附圖所示Ｂ’著黃色部分（僅三樓建物）、面積五點六０平方公尺之建物拆除，
將土地返還原告。被告丙○○、庚○、申○○應自八十六年二月五日起至返還土地之
日止，按年給付原告新臺幣玖仟玖佰貳拾陸元。
被告壬○○應將坐落臺北縣新莊市○○段第第二五四地號之土地內如附圖所示Ｖ著黃
色部分（僅一樓建物）、面積零點五六平方公尺；坐落臺北縣新莊市○○段第二五四
地號土地內如附圖所示Ｗ著綠色部分（花圃）、面積八點九七平方公尺；及坐落臺北
縣新莊市○○段第二五四地號土地內如附圖所示Ｘ著黃色部分（僅一樓建物）、面積
八點四二平方公尺之建物拆除，將土地返還原告。被告寅○○應將坐落臺北縣新莊市
○○段第第二五四地號之土地內如附圖所示Ａ’著黃色部分（僅二樓建物）、面積五
點六一平方公尺之建物拆除，將土地返還原告。被告壬○○、寅○○應自八十六年二
月五日起至返還土地之日止，按年給付原告新臺幣壹萬柒仟貳佰參拾貳元。
訴訟費用由被告乙○○負擔萬分之九三七；被告丁○○負擔萬分之三九八；被告戌○○負擔萬分之三四七；被告卯○○負擔萬分之四七六；被告巳○○負擔萬分之五二九
；被告午○○負擔萬分之三三零一；被告子○○負擔萬分之一二九九；被告己○○○
負擔萬分之四七六；被告丙○○負擔萬分之五一三；被告庚○負擔萬分之二七八；被
告申○○負擔萬分之二七八；被告壬○○負擔萬分之八九０；被告寅○○負擔萬分之
二七八。
本判決第一項於原告以新臺幣參拾萬捌仟捌佰捌拾陸元，為被告乙○○供擔保後，得
假執行被告乙○○占用土地之部分；但被告乙○○如於假執行程序實施前，以新臺幣
玖拾貳萬陸仟伍佰玖拾元為原告預供擔保，得免為假執行。原告以新臺幣拾參萬壹仟
壹佰伍拾柒元，為被告丁○○供擔保後，得假執行被告丁○○占用土地之部分。
本判決第二項於原告以新臺幣拾壹萬肆仟參佰參拾參元為被告戌○○供擔保後，得假
執行。但被告戌○○如於假執行程序實施前，以新臺幣參拾肆萬參仟元為原告預供擔
保，得免為假執行。
本判決第三項於原告以新臺幣拾伍萬陸仟玖佰陸拾參元為被告卯○○供擔保後，得假
執行。
本判決第四項於原告以新臺幣拾柒萬肆仟肆佰肆拾元為被告巳○○供擔保後，得假執
行。
本判決第五項於原告以新臺幣壹佰零捌萬柒仟肆佰柒拾參元為被告午○○供擔保後，
得假執行。
本判決第六項於原告以新臺幣肆拾貳萬柒仟玖佰參拾參元為被告子○○供擔保後，得
假執行。
本判決第七項於原告以新臺幣拾伍萬陸仟玖佰陸拾參元為被告己○○○供擔保後，得
假執行。
本判決第八項於原告以新臺幣拾陸萬捌仟捌佰捌拾柒元，為被告丙○○供擔保後，得
假執行被告丙○○占用土地之部分；但被告丙○○如於假執行程序實施前，以新臺幣
伍拾萬陸仟陸佰參拾元為原告預供擔保，得免為假執行。原告以新臺幣玖萬壹仟肆佰
肆拾柒元，為被告庚○供擔保後，得假執行被告庚○占用土地之部分；但被告庚○如
於假執行程序實施前，以新臺幣貳拾柒萬肆仟肆佰元為原告預供擔保，得免為假執行
。原告以新臺幣玖萬壹仟肆佰陸拾柒元，為被告申○○供擔保後，得假執行被告申○○占用土地之部分；但被告申○○如於假執行程序實施前，以新臺幣貳拾柒萬肆仟肆
佰元為原告預供擔保，得免為假執行。
本判決第九項於原告以新臺幣貳拾玖萬參仟壹佰捌拾參元，為被告壬○○供擔保後，
得假執行被告壬○○占用土地之部分；但被告壬○○如於假執行程序實施前，以新臺
幣捌拾柒萬玖仟伍佰伍拾元為原告預供擔保，得免為假執行。原告以新臺幣玖萬壹仟
陸佰參拾元，為被告寅○○供擔保後，得假執行被告寅○○用土地之部分；但被告寅
○○如於假執行程序實施前，以新臺幣貳拾柒萬肆仟捌佰玖拾元為原告預供擔保，得
免為假執行。
    事      實
甲、原告方面：
一、聲明：如主文第一至第九項所示。並陳明願供擔保，聲請宣告假執行。
二、陳述：
（一）緣坐落臺北縣新莊市○○段第一三五、二五０、二五四、二五六、二五七、二
      五九地號之土地為原告所有。而原告所有前開土地，現遭被告等十三人分別無
      權占用如附表所示之土地，且亦經臺灣省政府地政處土地測量局複丈、測量無
      誤，故被告乙○○等十三人未經原告同意且無正當權源占用原告之土地，自屬
      無權占用無庸置疑。按「所有人於法令限制範圍內得自由使用、收益、處分其
      所有物，並排除他人之干涉」、「所有人對於無權占有或侵奪其有物者，得請
      求返還之」、「因故意或過失不法侵害他人之權利者，負損害賠償責任」，民
      法第七百六十五條、第七百六十七條前段、第一百八十四條第一項前段分別定
      有明文。被告既是無權占用系爭土地，原告自得本於所有權之作用及侵權行為
      法律關係，訴請拆除地上物，並返還土地。
（二）再無權占用他人土地，依社會通常觀念可認為受相當法定租金之利益，原告除
      可依侵權行為之法律關係向被告等請求至拆除建物、交還土地予原告之日止之
      損害金外，亦得依民法第一百七十九條不當得利法律關係請求上述相當於租金
      之金額，是原告可按年向被告等人請求如訴之聲明所示之金額，上述損害金之
      計算標準，係依土地法第九十七條及平均地權條例第十六條之規定，計算式詳
      如附件。
三、證據：聲請本院履勘系爭土地之現場，並提出戶籍謄本、土地登記謄本、建物登
    記謄本、土地所有權狀影本、地價證明書各多件及系爭土地之鄰近現況圖、相片
    各多紙為證。
乙、被告丁○○方面：
    被告丁○○經合法通知未於言詞辯論期日到場，亦未提出書狀作何聲明或陳述。
丙、被告乙○○、巳○○、丙○○、庚○、壬○○、子○○、寅○○經合法通知未於
    最後言詞辯論期日到場，惟據其等之前之聲明陳述略以：
一、聲明：
（一）被告乙○○、丙○○、庚○、壬○○、寅○○方面均為：
１、原告之訴及假執行之聲請均駁回。
２、如受不利之判決，願供擔保請准宣告免為假執行。
（二）被告巳○○、子○○方面：
    原告之訴駁回。
二、陳述均略以：因界址有誤，故重新測量時，彼等之建物始占到原告所有之系爭土
    地。
三、證據：被告壬○○聲請訊問證人賴世南。
丁、被告戌○○、卯○○、午○○、己○○○、申○○方面：
一、聲明：
（一）被告戌○○、申○○方面均為：
１、原告之訴及假執行之聲請均駁回。
２、如受不利之判決，願供擔保請准宣告免為假執行。
（二）被告卯○○、午○○方面均為：
    原告之訴駁回。
二、陳述均略以：因界址有誤，故重新測量時，彼等之建物始占到原告所有之系爭土
    地。
三、證據：被告午○○提出行政法院書記科之明信片、臺灣省地政處書函、內政部函
    、行政法院判決各一件為證。
戊、本院依原告聲請履勘現場，囑託臺北縣新莊地政事務所、臺灣省政府地政處土地
    測量局測量人員測量並繪製土地複丈成果圖附卷。並依職權向臺北縣新莊地政事
    務所函詢臺北縣新莊市○○段第一三五、二五０、二五四、二五六、二五七、二
    五九地號之土地之公告地價資料，且依職權訊問證人林浩然。又依職權向內政部
    土地測量局函索「法院囑託土地界址鑑定測量手冊」一本；向臺北縣新莊地政事
    務所函取臺北縣新莊市○○段第二五０、二五四、二五七地號土地之重測前後相
    關資料。
    理      由
一、被告丁○○經合法通知未於言詞辯論期日到場；被告乙○○、巳○○、丙○○、
    庚○、壬○○、子○○、寅○○經合法通知未於最後言詞辯論期日到場，核均無
    民事訴訟法第三百八十六條各款所列情形，爰依原告聲請，由其一造辯論而為判
    決。再按「訴訟繫屬中為訴訟標的之法律關係，雖移轉於第三人，於訴訟無影響
    。」，民事訴訟法第二百五十四條第一項定有明文。被告子○○所占用到原告所
    有系爭土地之建物－臺北縣新莊市○○路六九四巷三弄十八號，雖於民國八十六
    年六月六日移轉所有權予楊錦鑾，此有卷附上開建物之建築改良物登記申請書與
    建築改良物建物登記謄本可佐，然原告係於八十六年二月十四日提起本訴，此有
    本院收狀日期戳可稽，故本件於八十六年二月十四日即繫屬於本院，揆諸上開民
    事訴訟法第二百五十四條第一項之規定，被告子○○係於訴訟繫屬中之八十六年
    六月六日始將前開臺北縣新莊市○○路六九四巷三弄十八號之建物移轉所有權予
    他人，自與訴訟無影響，合先敘明。
二、原告主張：緣坐落臺北縣新莊市○○段第一三五、二五０、二五四、二五六、二
    五七、二五九地號之土地為原告所有。而原告所有前開土地，現遭被告等十三人
    分別無權占用如附表所示之土地，且亦經臺灣省政府地政處土地測量局複丈、測
    量無誤，故被告乙○○等十三人未經原告同意且無正當權源占用原告之土地，自
    屬無權占用無庸置疑。按「所有人於法令限制範圍內得自由使用、收益、處分其
    所有物，並排除他人之干涉」、「所有人對於無權占有或侵奪其有物者，得請求
    返還之」、「因故意或過失不法侵害他人之權利者，負損害賠償責任」，民法第
    七百六十五條、第七百六十七條前段、第一百八十四條第一項前段分別定有明文
    。被告既是無權占用系爭土地，原告自得本於所有權之作用及侵權行為法律關係
    ，訴請拆除地上物，並返還土地。再無權占用他人土地，依社會通常觀念可認為
    受相當法定租金之利益，原告除可依侵權行為之法律關係向被告等請求至拆屋交
    還土地予原告之日止之損害金外，亦得依民法第一百七十九條不當得利法律關係
    請求上述相當於租金之金額，是原告可按年向被告等人請求如訴之聲明所示之金
    額，上述損害金之計算標準，係依土地法第九十七條及平均地權條例第十六條之
    規定，計算式詳如附件，爰請求判決如訴之聲明等語。
三、被告方面：
（一）被告丁○○經合法通知未於言詞辯論期日到場，亦未提出書狀作何聲明或陳述
      。
（二）被告乙○○、巳○○、丙○○、庚○、壬○○、子○○、寅○○、戌○○、卯
      ○○、午○○、己○○○、申○○則均以：界址有誤，故重新測量時，彼等之
      建物始占到原告所有之系爭土地等語，資為抗辯。
四、原告主張坐落臺北縣新莊市○○段第一三五、二五０、二五四、二五六、二五七
    、二五九地號之土地為原告所有一節，業據提出卷附與所述相符之上開土地登記
    謄本多件為證，堪信為真實。再原告主張被告乙○○所有臺北縣新莊市○○路六
    九四巷三弄二號一樓之建物占用原告所有之臺北縣新莊市○○段第二五０地號之
    土地五點九七平方公尺及臺北縣新莊市○○段第二五六地號土地十二點九四平方
    公尺；被告戌○○所有之臺北縣新莊市○○路六九四巷三弄四號一樓之建物占用
    原告所有之臺北縣新莊市○○段第二五０地號之土地二點二五平方公尺及臺北縣
    新莊市○○段第二五六地號土地四點七五平方公尺；被告卯○○所有之臺北縣新
    莊市○○路六九四巷三弄十二號一樓之建物占用原告所有之臺北縣新莊市○○段
    第二五０地號土地三點二七平方公尺及臺北縣新莊市○○段第二五六地號土地六
    點三四平方公尺；被告巳○○所有之臺北縣新莊市○○路六九四巷三弄十四號一
    樓之建物占用原告所有之臺北縣新莊市○○段第二五０地號土地一點一一平方公
    尺及臺北縣新莊市○○段第二五六地號土地九點五七平方公尺；被告午○○所有
    之臺北縣新莊市○○路六九四巷三弄十六號一樓之建物占用原告所有之臺北縣新
    莊市○○段第二五０地號土地二十點五七平方公尺及臺北縣新莊市○○段第二五
    六地號土地四十六點零一平方公尺；被告子○○所有之臺北縣新莊市○○路六九
    四巷三弄十八號一樓之建物占用原告所有之臺北縣新莊市○○段第二五０地號土
    地七點三六平方公尺及臺北縣新莊市○○段第二五六地號土地十一點四八平方公
    尺與臺北縣新莊市○○段第二五七地號土地零點二六平方公尺暨臺北縣新莊市○○段第二五九地號土地七點一０平方公尺；被告己○○○所有之臺北縣新莊市○○路六九四巷三弄二十號一樓之建物占用原告所有之臺北縣新莊市○○段第二五
    九地號土地九點六一平方公尺；被告丙○○所有之臺北縣新莊市○○路六九四巷
    四十一號一樓之建物占用原告所有之臺北縣新莊市○○段第一三五地號土地零點
    三一平方公尺及臺北縣新莊市○○段第二五四地號土地十點零三平方公尺；被告
    壬○○所有之臺北縣新莊市○○路六九四巷四十三號一樓之建物占用原告所有之
    臺北縣新莊市○○段第二五四地號土地十七點九五平方公尺；被告丁○○所有之
    臺北縣新莊市○○路六九四巷三弄二號二樓之建物占用原告所有之臺北縣新莊市
    ○○段第二五六地號土地八點零三平方公尺；被告庚○所有之臺北縣新莊市○○
    路六九四巷四十一號二樓之建物占用原告所有之臺北縣新莊市○○段第二五四地
    號土地五點六平方公尺；被告申○○所有之臺北縣新莊市○○路六九四巷四十一
    號三樓之建物占用原告所有之臺北縣新莊市○○段第二五四地號土地五點六平方
    公尺；被告寅○○所有之臺北縣新莊市○○路六九四巷四十三號二樓之建物占用
    原告所有之臺北縣新莊市○○段第二五四地號土地五點六一平方公尺（各被告占
    用原告土地之詳細位置、範圍如附圖）等情，查原告主張上開建物之所有權各係
    前開各被告所有一節（其中被告子○○部分係於訴訟繫屬中尚屬被告子○○所有
    ，後被告子○○於八十六年六月六日始將該建物所有權移轉予他人，詳如前述）
    ，業據原告提出卷附上開建物之建物登記謄本多件為證，並為被告所不爭執，堪
    信為真實。又被告之前開建物，占用到原告之前開土地面積與範圍如前述等事實
    ，並經本院會同臺灣省政府地政處土地測量局派員至現場勘驗屬實，製有勘驗筆
    錄並繪有鑑定圖附卷足憑，自堪信原告之上開主張為真實。至被告乙○○、巳○○、丙○○、庚○、壬○○、子○○、寅○○、戌○○、卯○○、午○○、己○○○、申○○雖均辯稱界址有誤，故重新測量時，彼等之建物始占到原告所有之
    系爭土地云云，惟並未舉證以實其說，雖彼等提出卷附行政法院八十六年八月十
    四日八十六年度判字第二０一三號判決略以該法院亦認同彼等所言之認定界址之
    程序並非無誤，而將原處分、原決定撤銷發回原處分機關重為處分云云，然觀諸
    上開判決所載之土地係臺北縣新莊市○○段第二三一、二三二、二三三、三一七
    地號之土地，而本案之系爭土地地號係臺北縣新莊市○○段第一三五、二五０、
    二五四、二五六、二五七、二五九地號之土地，二者迥然不同，況系爭臺北縣新
    莊市○○段第一三五、二五０、二五四、二五六、二五七、二五九地號之土地與
    前開同段二三一、二三二、二三三、三一七地號之土地間並無相鄰界址等情，亦
    有臺灣省政府地政處土地測量局八十八年二月四日八八地測二字第０一六０八號
    函在卷足佐，是前開行政法院之判決所載之土地與本案系爭土地並無相鄰，且亦
    無證據證明二者有何關係，故被告等所提出之前開行政法院之判決，並無法使本
    院得出被告前揭之抗辯為有理由之心證，是被告之前開抗辯並不足取。抑且，本
    院依原告聲請聲請履勘現場，並囑託臺灣省政府地政處土地測量局測量人員測量
    並繪製土地複丈成果圖，據該局出具之鑑定書略以：「．．．一、依據法官現場
    囑託事項：『將被告占用系爭土地之面積、位置（包括坐落之門牌號碼）標示之
    』鑑測完竣，茲將測量經過及結果詳述於后，以供審判上之參考。二、為求測量
    精確，首先用精密電子測距經緯儀在系爭土地附近利用現有圖根點，經檢測合格
    後，施測圖根測量，並經計算檢核閉合後，作為該測區之控制點，用上列儀器分
    別施測系爭土地及附近各界址點，並計算各界址點坐標輸入電腦，用自動繪圖儀
    展繪於鑑測原圖上（與地籍圖同比例尺五百分之一），然後依據臺北縣新莊地政
    事務所保管之地籍圖、地籍調查表、界址點坐標、宗地資料等謄繪、展繪本案有
    關土地地籍圖經界線，並與前項成果核對檢核後測定於鑑測原圖上，作成鑑定圖
    。．．．」等語，此有臺灣省政府地政處土地測量局出具之鑑定書在卷足憑。足
    徵該局係憑精密之電腦儀器，依據臺北縣新莊地政事務所保管之地籍圖、地籍調
    查表、界址點坐標、宗地資料等謄繪、展繪本案有關土地地籍圖經界線，並與前
    項成果核對檢核後測定於鑑測原圖上，作成鑑定圖，是該局所出具如附圖所示被
    告占用原告所有系爭土地之位置、面積之精確度，應不容置疑，被告空言辯稱界
    址有誤，如界址無誤則彼等不可能占用到原告所有之系爭土地云云，顯無足取。
五、被告為現占有使用原告所有之系爭土地之人（占有範圍面積如主文所示），業經
    本院勘驗屬實，已如前述，被告復未舉證證明其等有占有使用系爭土地之正當權
    源，從而原告本於民法第七百六十七條所有權人之物上請求權之規定，請求被告
    等各應拆除在前開主文所示土地如附圖所示位置、面積之建築物，並各將如主文
    所示如附圖所示位置、面積之系爭土地返還予原告，為有理由。
六、又按無法律上原因而受利益，致他人受損害，應返還其利益，民法第一百七十九
    條前段定有明文。故其得請求之範圍，應以對方所受之利益為度。而無權占有他
    人之土地，可能獲得相當於租金之利益，為社會通常觀念（最高法院六十一年度
    臺上字第一六九五號判例參照）。又城市地方房屋之租金，以不超過土地及建物
    改良申報總價年息百分之十為限，並為租用基地建築房屋所準用，土地法第九十
    七條第一項、第一百零五條分別定有明文。此計付租金之規定，於損害賠償事件
    雖非當然一體適用，然未嘗不可據為計算之標準。查本件被告既無權占有原告所
    有之土地，已如前述，則被告獲得相當於租金之不當得利，致原告受有無法使用
    收益上開基地之損害，從而原告請求被告自八十六年二月五日起至返還系爭土地
    之日止，按年給付相當於租金之損害金，揆之前揭說明，即屬正當，應予准許。
    至損害金之計算，原告主張依八十六年度申報地價年息百分之十計算，請求相當
    於租金之損害賠償金額等語，經查，原告所有系爭土地八十六年度之公告地價均
    為每平方公尺新臺幣一萬二千元，此業經本院依職權向臺北縣地政事務所函詢，
    據該所以八十九年一月十八日八九北縣莊地三字第０四八二號函覆在案。而按「
    土地所有人未於公告期間申報地價者，以公告地價百分之八十為其申報地價。」
    ，平均地權條例第十六條定有明文，故原告以系爭土地八十六年度公告地價之百
    分之八十作為計算相當於租金之損害金，洵屬有據。再如附圖所示被告所用系爭
    土地部分，雖處於巷弄之內，惟原告主張業已申請建造執照，因被告等占用如附
    圖所示之系爭土地，致無法興建等語，再被告占用原告所有之系爭土地係屬違建
    ，係被告後來或其前手所加蓋的，與原先之建築物之外觀大不相同等情，業經本
    院依履勘現場查驗屬實，並有現場之照片多張在卷足憑（見本院九十年四月二十
    五日勘驗筆錄），而被告自八十六年二月五日原告起訴時起，應知其等占用原告
    所有之系爭土地部分之建物係屬違建，然其等竟拒不自行拆除，本院斟酌系爭土
    地利用情形及坐落位置，並考量目前社會經濟清況及其他土地收取租金之比例，
    及被告拒不自行拆除其等或前手所加蓋之違建等情，認原告請求之損害金以申報
    地價年息百分之十計算為適當（計算式如附件－計算表。）。
七、兩造其餘主張及攻擊防禦方法，因本件事證已臻明確且無礙於本件之認定及判決
    之結果，本院即無庸逐一論述，併此敘明。
八、原告陳明願供擔保，聲請宣告假執行，合於法律規定，爰酌定相當之擔保金額，
    予以准許；被告戌○○、卯○○、午○○、己○○○、申○○陳明願供擔保，聲
    請宣告免為假執行，核與法律規定並無不合，爰分別酌定相當之擔保金額宣告之
    。
九、結論：原告之訴為有理由，依民事訴訟法第三百八十五條第一項前段、第七十八
    條、第八十五條第一項但書、第三百九十條第二項、第三百九十二條，判決如主
    文。
中      華      民      國     九十    年      七       月   二十六     日
                                臺灣板橋地方法院民事第四庭
                                    法  官  許  必  奇
右正本證明與原本無異。
如不服本判決，應於判決送達後二十日內，向本院提出上訴狀。
中      華      民      國      九十    年     八      月   二          日
                                    書記官  許  清  琳


司法院資訊處製作；財團法人民間司法改革基金會備份。
